【裁判字號】    97,易,4247
【裁判日期】    980107
【裁判案由】    詐欺
【裁判全文】
臺灣臺中地方法院刑事裁定              97年度易字第4247號
公  訴  人  臺灣臺中地方法院檢察署檢察官
被      告  甲○○
上列被告因詐欺案件，經檢察官提起公訴（96年度偵字第 25443
號），本院裁定如下：
    主  文
公訴駁回。
    理  由
一、公訴意旨略以：被告甲○○雖預見將金融帳戶之存摺及金融
    卡（含密碼）交付與不詳身份之成年人使用，足供他人作為
    詐騙財物匯款之工具，仍基於幫助他人詐欺取財之不確定故
    意，於民國96年9月4日某時，在桃園縣內之空軍一號巴士營
    業處，將其所申設之渣打國際商業銀行龜山分行帳號000000
    000000號金融帳戶（下稱渣打銀行帳戶）之存摺、金融卡及
    密碼，寄送予不詳姓名、年籍，綽號「陳經理」之成年男子
    使用，容任他人作為詐欺取財之用。而該年籍不詳之成年人
    取得前開帳戶之資料後，竟基於為自己不法所有之意圖，於
    96年9月6 日下午6時10分許，撥打電話予田乃方，並誆稱：
    田乃方之帳戶已成約定帳戶，需前往取消，否則每1 月將繳
    付新臺幣（下同）580 元云云，致田乃方不疑有他而陷於錯
    誤，依指示操作提款機而將16087 元匯入張純誌所申設之中
    國信託商業銀行彰化分行帳號：000000000000號帳戶（下稱
    中國信託銀行）。俟該年籍不詳之成年人隨即於同日某時，
    先自張純誌之上開帳戶提領16000 元後（田乃方受詐騙而匯
    入該帳戶之款項尚有餘額87元），復將向田乃方及其他姓名
    年籍不詳之人所詐得，而匯入張純誌之上揭帳戶內之剩餘款
    項，轉帳匯款28000 元至甲○○之前開帳戶，並提領之。嗣
    田乃方發覺有異，報警處理，始悉上情。
二、刑事訴訟法第161條第1項規定「檢察官就被告犯罪事實，應
    負舉證責任，並指出證明之方法」；因此，檢察官對於起訴
    之犯罪事實，應負提出證據及說服之實質舉證責任。同法條
    第2項規定「法院於第一次審判期日前，認為檢察官指出之
    證明方法顯不足認定被告有成立犯罪之可能時，應以裁定定
    期通知檢察官補正，逾期未補正者，得以裁定駁回起訴。」
    ，該條項之立法理由謂「為確實促使檢察官負舉證責任及防
    止其濫行起訴，基於保障人權之立場，允宜慎重起訴，以免
    被告遭受不必要之訟累，並節約司法資源之使用。」等語，
    是以，檢察官起訴時所指出之證明方法顯不足認定被告有成
    立犯罪之可能，且尚有其他證據可資調查時，應由法院依上
    開規定裁定命檢察官補正，以實踐檢察官起訴時所應負實質
    舉之義務，固不待言；若檢察官起訴時所指出之證明方法顯
    不足認定被告有成立犯罪之可能，且已無其他積極證據可資
    調查，此一情形原不得起訴，為使人民能免於原本無須接受
    之應訴不利益，並維護公平法院之角色，法院更應於檢察官
    無法舉證之時以裁定駁回公訴，方合於前開立法意旨。刑事
    訴訟法第251條第1項規定「檢察官依偵查所得之證據，足認
    被告有犯罪嫌疑者，應提起公訴」，所謂「足認有犯罪嫌疑
    」，雖非要達到有罪判決所要求之「毫無合理懷疑」之確信
    程度，但亦非所謂的「有合理可疑」即足，而是指依偵查所
    得之事證足以判斷被告被起訴犯行「可能獲致有罪判決」而
    言 (臺灣高等法院高雄分院94年度抗字第141號、97年度抗
    字第193 號裁定參照)。
三、經查：
（一）本案被告固將其前揭渣打銀行帳戶交付與年籍不詳之成年
      人，惟依被害人田乃方之指訴，並未提及曾將款項匯入被
      告甲○○所提供之前開渣打銀行帳戶內；又被害人田乃方
      係依該年籍不詳之成年人指示操作ATM提款機後，轉帳160
      87元至張純誌所有之中國信託銀行帳戶後，隨即遭人以金
      融卡提領現金之方式，從張純誌上開中國信託銀行帳戶中
      提領現金16000元，此有被害人田乃方所提供之郵政自動
      櫃員機交易明細表及張純誌中國信託銀行帳戶歷史交易查
      詢附卷可佐；是遍觀全案卷證資料，依客觀之論理與經驗
      法則，自形式上審查，尚難認本件被害人田乃方受詐騙之
      款項係匯入被告前揭渣打銀行帳戶。
（二）嗣本院於97年12月2 日裁定通知檢察官應於裁定送達後15
      日內補正被告犯罪之證據並指出證明之方法補正，檢察官
      收受該裁定後，僅更正前揭犯罪事實，並認田乃方所匯入
      之款項尚有餘額87元於張純誌帳戶中，嗣復將向田乃方及
      其他姓名年籍不詳之人所詐得，而匯入張純誌之上揭帳戶
      內之剩餘款項，轉帳匯款28000元至被告之前開帳戶外，
      並未提出其它證據及實質之舉證補正資料。
（三）惟查：
   1、按幫助犯之成立，不僅須有幫助犯罪之故意，且須於他人
      實施犯罪行為前或實施中予以助力，始克相當，從而我國
      刑事並不採事後幫助主義（最高法院二十九年上字第一六
      七四號判例參照）。查本案公訴人認被告為詐欺取財之幫
      助犯，無非係以被告交付其渣打銀行帳戶與該年籍不詳之
      人，而容任他人作為詐欺取財之工具為憑據；惟本案被害
      人田乃方於前揭時、地，受該年籍不詳之成年人詐騙後，
      將款項匯入張純誌之中國信託銀行帳戶之同時，該年籍不
      詳之成年人就所詐得之款項，即已處於隨時可領取及支配
      之狀態，其詐欺取財犯行即已既遂，亦即被害人田乃方將
      其等款項轉帳至張純誌帳戶之同時，該年籍不詳成年人之
      詐欺取財犯罪業已完成，其後移轉匯款，並非詐欺行為之
      繼續，係詐欺取財犯行結束後，處分贓物之問題，因此該
      不詳年籍者，嗣後縱確有再利用被告所有前揭帳戶，惟因
      被告提供帳戶資料之行為，對其犯罪之完成，即對被害人
      田乃方犯詐欺罪之完成，並無何助力，被告要無成立幫助
      犯之可能。
   2、該年籍不詳之人自張純誌之上開帳戶提領16000元後，迨
      至公訴人所指轉帳匯款28000元至被告之前開帳戶間，尚
      有數筆2至3萬元不等之存匯款及提款之交易，此有張純誌
      前揭帳戶歷史交易查詢可稽，是依客觀之論理與經驗法則
      ，自形式上審查，尚難認被害人田乃方遭詐欺之款項與匯
      入被告渣打銀行帳戶之款項間，有何關聯性存在。
   3、公訴人固另認該不詳年籍者係將向田乃方及其他姓名年籍
      不詳之人所詐得，而匯入張純誌之上揭帳戶內之剩餘款項
      ，轉帳匯款28000元至甲○○之前開帳戶，惟就該不詳年
      籍者是否另有向其他人詐得款項一節，公訴人並未提出任
      何證據資料證明，且如前所述，此部分該不詳年籍者之詐
      欺犯行亦應屬既已完成，被告亦無成立幫助犯之可能。
四、綜上所述，揆諸首揭法律規定及說明，公訴人並未補正何證
    據資料，自無足補強被告有何幫助詐欺之犯行，本院依客觀
    之論理與經驗法則，自形式上審查，被告已顯無成立犯罪之
    可能，因認檢察官指出之證明方法，顯不足認定被告有成立
    犯罪之可能，為免被告不必要訟累，並節約司法資源，實踐
    立法意旨，本院自應依前揭法律之規定，裁定駁回公訴，而
    無庸迨進入審理程序後，始對被告為無罪判決。
五、至告訴人權利之保護，自應由檢察官對該詐欺之正犯或張純
    誌等進行偵查。又駁回起訴之裁定已確定者，如有刑事訴訟
    法第260條各款情形之一，亦得對於同一案件再行起訴，刑
    事訴訟法第161條第3項定有明文，是被告提供前揭帳戶之行
    為如另涉他案，公訴人亦非不得再依偵查所得之證據，另行
    起訴，均附此敘明。
據上論斷，依刑事訴訟法第161條第2項後段，裁定如主文。
中    華    民    國    98    年    1    月    7    日
                  刑事第十七庭  審判長法  官  江奇峰
                                      法  官  林學晴
                                      法  官  郭書豪
上正本證明與原本無異。
如不服本裁定，應於送達後五日內，向本院提出抗告狀。
                                      書記官  陳美虹
中    華    民    國    98    年    1    月    7    日


司法院資訊處製作；財團法人民間司法改革基金會備份。
